【裁判字號】    97,消債更,958
【裁判日期】    980211
【裁判案由】    更生事件
【裁判全文】
臺灣板橋地方法院民事裁定         97年度消債更字第958號
聲  請  人  甲○○
代  理  人  劉韋廷律師
上列當事人因消費者債務清理事件聲請更生，本院裁定如下：
    主  文
聲請駁回。
聲請費用由聲請人負擔。
    理  由
一、按債務人不能清償債務或有不能清償之虞者，得依消費者債
    務清理條例所定更生或清算程序，清理其債務，消費者債務
    清理條例（下稱本條例）第3 條固定有明文。惟聲請依本條
    例所定程序清理其債務之債務人，依本條例施行細則第2 條
    第1 項規定，以該條例第2 條所稱之消費者為限。而本條例
    第2 條第1 、2 項規定：「本條例所稱消費者，指五年內未
    從事營業活動或從事小規模營業活動之自然人」、「前項小
    規模營業指營業額平均每月新臺幣二十萬元以下者」。再依
    本條例施行細則第3 條規定：「本條例第二條第一項所稱之
    營業活動，係指反覆從事銷售貨物、提供勞務或其他相類行
    為，以獲取代價之社會活動」、「債務人為公司或其他營利
    法人之負責人，無論是否受有薪資，均視為自己從事營業活
    動。其營業額依該公司或其他營利法人之營業額定之」、第
    4 條規定：「本條例第二條第一項所定之五年期間，自聲請
    更生或清算前一日回溯五年計算之；第二項所定之營業額，
    以五年內之營業總額除以實際營業月數計算之」。
二、本件聲請人於民國97年7 月17日具狀向本院聲請更生，雖主
    張：其依聯徵信用報告上所示，聲請人為鑫第實業股份有限
    公司董事，然聲請人從未持有該公司之股份，亦無領取任何
    薪資或報酬，係親屬所設立之公司，而掛名之人頭云云（見
    本院卷第11頁）；惟查，依本條例施行細則第3 第2 項前段
    規定，債務人為公司或其他營利法人之負責人，無論是否受
    有薪資均視為自己從事營業活動。而股份有限公司之負責人
    為董事，且由股東會就有行為能力之人選任之，此為公司法
    第8 條第1 項及第192 條第1 項所明定。從而，董事為股份
    有限公司之負責人，且僅須有行為能力，不以具有股東身分
    為必要，故聲請人縱未持有任何股份，亦屬上開鑫第實業股
    份有限公司之負責人，先予敘明。次查，該公司之營業額應
    自97年7 月17日聲請人聲請本件更生前1 日回溯5 年計算（
    即自92年7 月17日起至97年7 月16日止），並以5 年內之營
    業總額除以實際營業月數計算之。依聲請人提出之92年度至
    96年度營利事業所得稅結算申報書（損益及稅額計算表）記
    載（見本院卷第49至53頁），其中92年度之營業額為新臺幣
    （下同）26,728,451元，每月平均營業額為2,227,371 元【
    26,728,45112＝2,227,371 ，元以下四捨五入】，93度至
    96年度之營業額分別為24,593,414元、24,558,771元、12,8
    30,047元、10,737,494元，合計為72,719,726元，每月平均
    營業額為1,514,994 元【72,719,72648＝1,514,994 】。
    且雖聲請人未據提出97年度營利事業所得稅結算申報書（損
    益及稅額計算表），即令該公司97年整年度營業額為0 元，
    僅以93度至96年度之營業額72,719,726元計算該公司自92年
    7 月17日起至97年7 月16日止之每月平均營業額，顯然已超
    過20萬元【自92年7 月17日起至97年7 月16日止，合計60個
    月，即72,719,72660＝1,211,995 】。因此，聲請人既為
    鑫第實業股份有限公司之負責人，該公司於聲請人本件更生
    聲請前5 年之營業額平均每月又逾20萬元，則聲請人即非屬
    本條例第2 條所稱之消費者，而不得依該條例所定更生或清
    算程序清理其債務。是聲請人本件更生之聲請，於法不合，
    應予駁回，爰裁定如主文。
三、至於所繳納郵務送達費3,740 元，則待本件更生聲請事件確
    定後，如尚有剩餘郵資餘額，再予檢還聲請人，附此敘明。
中    華    民    國    98    年    2     月    11    日
                  民事第三庭    法  官  徐玉玲
上為正本係照原本作成
如不服本裁定，應於裁定送達後10日內，以書狀向本院提出抗告
，並繳納抗告費新臺幣1千元
中    華    民    國    98    年    2     月    11    日
                                書記官  陳靜怡


司法院資訊處製作；財團法人民間司法改革基金會備份。
